# 持股比例未变，但被投资单位章程发生变更而使A公司能够控制B公司的，如何进行处理？

提问人：qiaoyf 时间：2011-12-26 21:41:37
如题，A公司持有B公司50%股权，原来A公司无法控制B公司，因而A公司按权益法对所持有的股权投资进行核算。现在，由于B公司章程变更，导致A公司可以控制B公司的财务和经营政策，由此涉及的会计问题如何处理？ 第一，在A公司个别报表层面，应按权益法转成本法处理，比较明确，没有什么疑问。 第二，在A公司合并报表层面，由于是首次纳入合并，首先这种合并是同一控制的合并，还是非同一控制的合并？按准则规定，似乎应该是非同一控制合并，但合并前实际上A与B的关系也非常紧密，按非一控制企业合并操作，按公允价值计量实质上不公允。退而求其次，即使属于非同一控制的企业合并，A公司长期股权投资的成本是否需要需要按照公允价值调整？如果调整，没有交易，如果不调整，又不符合非同一控制企业合并的操作要求。 请各位讨论，并给出具体建议与操作方法，谢谢。

回答人：chenyiwei
回复 qiaoyf 的帖子
在A公司合并报表层面，尽管股权比例和投资成本均未发生变化，但从不控制到具有控制权，仍然是一项导致跨越会计处理界限的重大经济事项，所以仍应按照《企业会计准则解释第 4 号》第三条关于分步购买实现企业合并情况下在购买方合并报表层面的处理原则进行处理，对原先的股权投资需按购买日公允价值进行重新计量，重新计量的差额和以往对应的其他综合收益均计入损益，商誉根据该等股权于购买日的整体公允价值与各单项可辨认资产、负债的公允价值之间的差额确定。
如果“合并前实际上A与B的关系也非常紧密”，那就要考虑以往A是否在实质上已经控制B（本次修改章程只是使得控制“显化”，并不是实质改变），或者两者存在事实上的同一控制关系等。如果以往A是否在实质上已经控制B（本次修改章程只是使得控制“显化”，并不是实质改变），则不属于企业合并，A以前即应把B纳入其合并报表范围，对A的合并报表不产生实质性影响。

回答人：chenyiwei
回复 tlt12321 的帖子
根据准则讲解，在投资性房地产的会计政策为采用公允价值模式进行后续计量的情况下，“在极少情况下，采用公允价值对投资性房地产进行后续计量的企业，有证据表明，当企业首次取得某项投资性房地产（或某项现有房地产在完成建造或开发活动或改变用途后首次成为投资性房地产）时，该投资性房地产的公允价值不能持续可靠取得的，应当对该投资性房地产采用成本模式计量直至处置，并且假设无残值”。
如果是在公允价值模式下利用此规定按成本模式进行后续计量的投资性房地产，以后由于情况变化，公允价值可以可靠取得，则转为公允价值模式不属于会计政策变更。
企业根据投资性房地产准则的规定，将所有投资性房地产的后续计量模型由成本模式改为公允价值模式的，属于会计政策变更。

提问人：tlt12321 时间：2011-12-27 10:40:51
A公司单体报表长期股权投资有权益法改为成本法，能否看做是会计政策变更?再，投资性房地产由于公允价值难以获得采用成本计量模式核算，之后由于公允价值可以获得而采用公允价值计量模式，是否属于会计政策变更?

回答人：chenyiwei
前者不是会计政策变更。后者要看是仅仅针对个别投资性房地产的，还是对所有投资性房地产的核算基础均由成本模式改为公允价值模式。